臺灣臺南地方法院刑事判決
　　公　訴　人　臺灣臺南地方法院檢察署檢察官
　　被　　　告　丁○○
　　被　　　告　樹茂工程顧問股份有限公司
　　代　表　人　丁○○
　　被　　　告　甲○○○有限公司
　　代　表　人　丁○○
　　右　三　人
　　選任辯護人　莊國明
　　被　　　告　戊○○
　　選任辯護人　陳宏杰
　　被　　　告　丙○○
　　被　　　告　達茂工程顧問有限公司
　　代　表　人　丙○○
右列被告因違反貪污治罪條例等案件，經檢察官提起公訴（九十二年度偵字第一二二
０五號)，本院判決如左：
    主  文
本件管轄錯誤，移送於臺灣台北地方法院。
    理  由
一、公訴意旨略以：樹茂工程顧問股份有限公司（下稱樹茂公司）之原負責人及代表
    人為董美貞（業經提起公訴，經台灣台南地方法院判處有期徒刑九年，褫奪公權
    五年），於民國（下同）八十八年三月間與楊鼎玉（另為職權不起訴處分）共同
    合作，以樹茂公司牌照競標經評審遴選為「台南新吉工業區開發案」開發總顧問
    ，與台南市政府簽定契約受委託負責辦理開發案審查及管理技術服務事宜，協助
    查核新吉工業區開發資金之籌措、運用及管理，以及工程施工與掌控整體開發工
    作品質及進度等事項；戊○○及丙○○係新吉工業區開發商協興瓏國際開發有限
    公司（下稱協興瓏公司）為首之開發團隊中負責工程監造及計畫管理之協力廠商
    達茂工程顧問有限公司（下稱達茂公司）負責人及代表人，丁○○係董美貞之胞
    妹，為甲○○○有限公司（下稱友合公司）實際負責人及代表人，均係從事業務
    之人。台南市政府於八十七年七月間聯合台南縣政府共同向經濟部工業局爭取聯
    合開發跨越台南縣市境界之「台南新吉工業區」獲得工業局同意後，以ＢＯＴ（
    由受託開發廠商自行籌措資金進行開發，並依核定價格租售工業區土地後，再依
    契約規定收回開發成本、利息及代辦費用）方式執行該開發案，並協議由台南市
    政府主辦，於八十八年初公開徵選開發案總顧問及開發廠商，因預期利潤可觀，
    董美貞與楊鼎玉乃共同合作利用樹茂公司名義聯合全義工程顧問公司（以下簡稱
    全義公司）及能高工程顧問公司（以下簡稱能高公司）等三家公司組成服務團隊
    參與競標。樹茂公司之團隊於八十八年二月十九日取得優先議價權，三月間經評
    審遴選為開發案總顧問，另開發廠商資格則由協興瓏國際開發有限公司（下稱協
    興瓏公司）取得，兩家公司與台南市政府分別於八十八年三月九日、八十八年三
    月十八日簽定契約書在案，依據台南市政府與樹茂公司所簽定「台南新吉工業區
    開發審查及管理總顧問技術服務契約書」之規定，樹茂公司係受台南市政府委託
    對開發商協興瓏公司提出之工程規劃、招標文件、預算編列予以審查，並查核開
    發資金之籌措、運用、管理及工程品質、進度、工程結算及驗收等事宜，而樹茂
    公司所應得之各項工作費用及報酬則須經提送年度服務項目計畫供台南市政府審
    核後，始得列入開發成本由開發商提報設立之工程專戶中撥用，或經特別程序報
    准後，由台南市政府發函要求開發商先行墊付等二種方式支付，此外不得以任何
    名目要求開發商支付任何款項；惟董美貞竟基於意圖為自己之不法利益之概括犯
    意：於八十八年四月間假藉要充當與市長張燦鍙交際使用名義，透過楊鼎玉及同
    屬協興瓏公司開發團隊之達茂公司負責人丙○○向協興瓏公司之實際負責人乙○○要求支付賄款新台幣（下同）一百萬元交際費，乙○○為求日後順利推動前該
    開發案，遂允諾董美貞之要求。在支付該筆賄款時，則由丙○○及其合夥人戊○○從協興瓏公司交付給達茂公司之三百萬元中提撥一百萬元支應，同時丙○○及
    戊○○為使達茂公司帳面收支得以平衡，乃透過楊鼎玉要求董美貞須提供發票以
    為記帳憑證，董美貞為掩飾該筆不法利益，遂與丁○○基於共同犯意聯絡，由其
    妹丁○○以所經營與工程無關純係經銷窗飾、窗簾買賣業務之友合公司名義開立
    名稱為「環境及市場調查第一期款」之不實發票面額一百零五萬元（因加收發票
    金額百分之五營業稅五萬元），交給楊鼎玉轉交達茂公司作為記帳之憑證，丙○○及戊○○收到該張發票後，於公司銀行往來帳、明細帳及支付傳票上為不實項
    目之登載，並即於八十八年四月三日將一百零五萬元自達茂公司台北市第一信用
    合作社（帳號00000000 00000）匯入友合公司匯通銀行台北忠孝分行（帳號：
    0000000000000）帳戶，丁○○收到該筆賄款後，於八十八年四月六日自前該帳
    戶中轉帳三筆款項合計為一百一十八萬四千零九十六元，分別轉匯一百零六萬四
    千零六十六元至其母董丁畹荷匯通銀行台北忠孝分行（帳號：0000000000000）
    個人帳戶中，轉匯十萬零四千四百四十一元至樹茂公司匯通銀行台北忠孝分行（
    帳號：0000000）帳戶中，轉匯一萬五千五百五十九元至樹茂公司土地銀行東台
    北分行（帳號：0000000000000）帳戶中，其中匯入董丁畹荷前開個人帳戶之一
    百零六萬四千零六十六元則再開立董丁畹荷個人支票交予安得利公司存入富邦銀
    行安得利設計公司（帳號：00000000000000）帳戶兌領，以清償丁○○加盟安得
    利公司業務往來之應付貨款。因認被告丁○○涉犯貪污治罪條例第五條第一項第
    三款職務上行為收取賄賂罪嫌，被告丁○○、戊○○、丙○○涉犯刑法第二百十
    五條之業務上文書登載不實、商業會計法第七十一條第一項第一款及洗錢防治法
    第九條第一項罪嫌，被告樹茂公司、達茂公司及友合公司涉犯洗錢防治法第九條
    第二項罪嫌云云。
二、按案件由犯罪地或被告之住所、居所或所在地之法院管轄，此為刑事訴訟法第五
    條第一項所規定。本件被告之住所、居所或所在地係在桃園縣、台北市等地，而
    其犯罪地又係在台北市，檢察官向本院提起公訴，揆諸首開說明，自有未合，爰
    不經言詞辯論，逕為諭知管轄錯誤之判決。
三、公訴意旨書另有：董美貞承繼前開犯意再於八十八年六月間，又假藉渠與市長張
    燦鍙要前往日本需要旅費為由，向乙○○再行索賄五十萬元，乙○○原先未置可
    否，董美貞多次索賄未果，竟於八十八年六月二十四日復對乙○○斥責表示：「
    市長明天就要出國了，怎麼五十萬元還沒給？」，乙○○惟恐得罪董美貞及市長
    張燦鍙影響日後新吉工業區開發案之進行，遂指示公司會計小姐陳貞伶於八十八
    年六月二十四日自協興瓏公司第一銀行基隆哨船頭分行提領五十萬元匯入董美貞
    遠東商銀台北逸仙分行（帳號：0000000000000-0）帳戶中，董美貞翌日即將該
    五十萬元轉匯入其父親董武和遠東商銀台北逸仙分行（帳號：00000000000000
    ）個人帳戶，當日又將該筆款項轉存至遠東商銀台北逸仙分行（帳號：00000000
    000000）定存帳戶字義。此部分與被告等人無涉，業經蒞庭公訴檢察官陳述係屬
    起訴書誤載，併為敘明。
據上論斷，應依刑事訴訟法第三百零四條、第三百零七條判決如主文。
中      華      民      國      九十四    年    一    月      三        日
                                      臺灣臺南地方法院刑事第九庭
                                          審判長法  官  蘇  清  水
                                                法  官  卓  穎  毓
                                                法  官  林  欣  玲
右正本證明與原本無異
如不服本判決，應於送達後十日內，向本院提出上訴狀（應附繕本）。
                                                書記官  汪  姿  秀
中      華      民      國      九十四    年    一    月  三        日
